臺灣基隆地方法院小額民事判決
110年度基小字第919號
原      告  泰安產物保險股份有限公司

法定代理人  李松季  
訴訟代理人  陳柏諺  
被      告  謝建智  


上列當事人間請求侵權行為損害賠償事件，經臺灣士林地方法院
110年度士小調字第288號裁定移送前來，本院於民國110年8月12
日言詞辯論終結，判決如下：
    主      文
被告應給付原告新臺幣伍萬壹仟貳佰陸拾貳元，及自民國一百一
十年六月十六日起至清償日止，按週年利率百分之五計算之利息
。
原告其餘之訴駁回。
訴訟費用新臺幣壹仟元，由被告負擔新臺幣伍佰捌拾肆元，餘由
原告負擔。
本判決原告勝訴部分得假執行；但被告如以新臺幣伍萬壹仟貳佰
陸拾貳元為原告預供擔保，得免為假執行。
    事實及理由
一、被告經合法通知，未於言詞辯論期日到場，核無民事訴訟法
    第386條所列各款情形，依民事訴訟法第436條之23、第436
    條第2項、第385條第1項前段之規定，准原告之聲請，由其
    一造辯論而為判決。
二、原告起訴主張：被告於民國109年10月23日17時45分許，駕
    駛車牌號碼000-0000號自用小客車（下稱系爭A車），行經
    國道一號北向高架30公里處，因未保持行車安全距離，碰撞
    由原告所承保、訴外人黃國峯所駕駛之車牌號碼000-0000號
    自用小客車（下稱系爭B車），致系爭B車受損，原告依約賠
    付維修費用新臺幣（下同）87,851元（含工資47,197元、零
    件40,654元）後，即依保險法第53條規定取得代位求償權，
    為此依民法第184條第1項前段、第191條之2規定起訴請求被
    告賠償等語。並聲明：被告應給付原告87,851元及自起訴狀
    繕本送達翌日起至清償日止，按週年利率5%計算之利息。
三、被告未於言詞辯論期日到場，亦未提出準備書狀作何聲明或
    陳述。
四、原告主張之上開事實，業據提出系爭B車行車執照、國道公
    路警察局道路交通事故當事人登記聯單、國道公路警察局第
    一公路警察大隊道路交通事故初判表、道路交通事故現場圖
    、受損照片、電子發票、估價單件等件影本為證，並有內政
    部警政署國道公路警察局第一公路警察大隊110年2月8日國
    道警一交字第1101001900號函暨道路交通事故調查報告表、
    道路交通事故談話紀錄表、道路交通事故初判表、事故照片
    附卷足憑（見臺灣士林地方法院110年度士小調字第288號卷
    宗第54頁至第72頁），而被告經合法通知，無正當理由，未
    於言詞辯論期日到庭，復未提出書狀作何聲明或陳述以供審
    酌，應認原告之主張為真實。
五、按汽車行駛時，駕駛人應注意車前狀況及兩車並行之間隔，
    並隨時採取必要之安全措施，道路交通安全規則第94條第3
    項前段定有明文。次按因故意或過失，不法侵害他人之權利
    者，負損害賠償責任；汽車、機車或其他非依軌道行駛之動
    力車輛，在使用中加損害於他人者，駕駛人應賠償因此所生
    之損害，但於防止損害之發生，已盡相當之注意者，不在此
    限；又被保險人因保險人應負保險責任之損失發生，而對於
    第三人有損失賠償請求權者，保險人得於給付賠償金額後，
    代位行使被保險人對於第三人之請求權；但其所請求之數額
    ，以不逾賠償金額為限；民法第184條第1項前段、第191條
    之2、保險法第53條第1項亦均有規定。被告於上開時間、地
    點駕駛系爭A車，本應注意車前狀況，竟疏未注意保持安全
    車距，追撞前方系爭B車，致系爭B車損壞，對本件事故之發
    生自有過失，被告復未舉證證明其對於防止損害之發生，已
    盡相當之注意，且被告之過失行為與系爭B車受損間有相當
    因果關係，應負侵權行為損害賠償責任，而原告已依保險契
    約給付系爭B車之修復費用，自得依上開法律規定代位行使
    對被告之損害賠償請求權。
六、另按負損害賠償責任者，除法律另有規定或契約另有訂定外
    ，應回復他方損害發生前之原狀；第1項情形，債權人得請
    求支付回復原狀所必要之費用，以代回復原狀，民法第213
    條第1項、第3項定有明文。但修理材料以新品換舊品，應予
    折舊（最高法院77年度第9次民事庭會議決議一參照）。查
    系爭B車於102年3月領照，有行車執照在卷足憑，至109年10
    月23日車禍受損時止，依營利事業所得稅查核準則第95條第
    6款規定：「固定資產提列折舊採用定率遞減法者，以一年
    為計算單位，其使用期間未滿一年者，按實際使用之月數相
    當於全年之比例計算之，不滿一月者，以月計」之方法計算
    結果，使用之時間已逾5年，其汽車及附加零件已有折舊，
    原告對於計算折舊並不爭執，應將折舊部分予以扣除。
　　而依行政院所頒「固定資產耐用年數表」及「固定資產折舊
    率表」規定，非運輸業用小客車之耐用年數為5年，再依財
    政部（58）如財稅發字第1083號發佈之固定資產折舊採定率
    遞減法之計算方法，其每年應折舊千分之三六九，採用定率
    遞減法計算折舊者，其最後一年之折舊額，加歷年折舊累計
    額，其總和不得超過該資產成本原額之十分之九，故逾耐用
    年數之自用小客車仍有相當於新品資產成本百分之十之殘值
    。系爭B車既已逾耐用年數，其修理費用中之新品零件費用4
    0,654元，扣除折舊額後，僅就其中10分之1的殘值4,065元
    （計算式：40,654元×1/10＝4,065元，元以下四捨五入，以
    下同）係必要之修復費用，加上不應折舊之工資47,197元，
    則修復系爭B車之必要費用應為51,262元。
七、從而，原告基於侵權行為及代位求償之法律關係，請求被告
    給付51,262元，及自起訴狀繕本送達翌日即110年6月16日起
    至清償日止，按週年利率5%計算之利息，為有理由，應予准
    許；逾上開範圍之請求，為無理由，應予駁回。
八、本件第一審裁判費為1,000元，此外別無其他費用支出，訴
    訟費用依兩造勝敗比例，由被告負擔584元（51,26287,851
    1,000元＝584元），餘由原告負擔。　
九、本判決被告敗訴部分，依民事訴訟法第436條之20規定，應
    依職權宣告假執行，併依同法第436條之23準用同法第436條
    第2項，再準用同法第392條第2項規定，酌情宣告被告預供
    相當之擔保金額後得免為假執行。
十、結論：本件原告之訴為一部有理由，一部無理由，依民事訴
    訟法第436條之19第1項、第436條之20、第436條之23、第43
    6條第2項、第385條第1項前段、第79條、第392條第2項，判
    決如主文。
中　　華　　民　　國　　110 　年　　8 　　月　　26　　日
　　　          　基隆簡易庭法　官　陳湘琳
以上正本係照原本作成。
對於本件判決如有不服，應於收受送達後20日內向本院提出上訴
書狀，上訴於本院合議庭，並按他造當事人之人數附具繕本。
當事人之上訴，非以判決違背法令為理由不得為之，上訴狀應記
載上訴理由，表明下列各款事項：
㈠原判決所違背之法令及其具體內容。
㈡依訴訟資料可認為原判決有違背法令之具體事實。
中　　華　　民　　國　　110 　年　　8 　　月　　26　　日
                            書記官　林亭如